臺灣苗栗地方法院刑事判決　　　　　　　　　　　　　　九十三年度易字第三六號
　　公　訴　人　臺灣苗栗地方法院檢察署檢察官
　　被　　　告　己○○
　　　　　　　　庚○○
　　共　　　同
　　選任辯護人　乙○○律師
　　　　　　　　戊○○律師
右列被告因竊盜案件，經檢察官提起公訴（九十一年度偵字第三五一四號、九十二年
度偵字第二七六四號），本院判決如左：
    主  文
己○○、庚○○共同連續帶兇器竊盜，各處有期徒刑壹年捌月，均緩刑伍年。
扣案之十字弓壹把、綁有彩帶的弓箭玖支均沒收。
    事  實
一、己○○、庚○○於民國九十一年八月中旬某日，在苗栗縣頭份鎮廣興里山區某處
    拾獲具殺傷力之十字弓乙把，及綁上彩帶之弓箭數支（不構成侵占遺失物罪，詳
    後述），明知未經許可不得持有，竟將之藏放於公眾得出入的山區，而共同持有
    之。又見該山區另一處，有不詳年籍姓名之成年人所架設鳥網，長百餘公尺，該
    處上空又常有鴿群經過，乃共同意圖為自己不法之所有，結夥二人攜帶上開可認
    為是兇器，其等所有的十字弓、箭，前往上開公眾得出入的山區，使用十字弓，
    將綁有彩帶之弓箭射往經過之鴿群，藉彩帶發出之聲響予以驚嚇，使部分鴿子不
    慎掛網，以此方式竊取他人之鴿子，而連續於同年八月二十八日上午八時許、二
    十九日上午八時許、三十日上午九時許，分別竊得鴿子三隻（鴿主不詳）、六隻
    （鴿主不詳）、五隻（其中二隻之鴿主為丁○○，另三隻之鴿主為丙○○）。直
    到第三日即同年八月三十日上午十時三十分，二人已取下四隻鴿子置於類似紋帳
    製成之網子內，正欲取下第五隻鴿子之際，為警方獲報前往圍捕。庚○○即時竄
    入山林草叢之中逃逸無縱，己○○則經警當場逮捕，並扣得十字弓一把、綁上彩
    帶之弓箭九支、網具二件及鴿子五隻（連同網架上一隻），因而查獲本案。
二、案經苗栗縣警察局報告臺灣苗栗地方法院檢察署檢察官偵查起訴。
    理  由
一、被告己○○、庚○○對於前開起訴的事實，於本院審理中均坦白承認，並有下列
    證據足以證明，其等自白與下列推理之情節大致一樣，足以認定被告之自白與事
    實相符，應堪採信，並予以論罪科刑：
   （一）被告係於九十一年年八月三十日上午十時三十分，在前述山區，經警方抵
         達現場圍捕，其中被告己○○經警當場逮捕，被告庚○○則趁機逃逸，當
         時已有四隻鴿子，經被告從掛網中竊取，放在類似紋帳製成之網子內。警
         方發現被告己○○時，被告己○○正在偷取第五隻鴿子，因此本案除被告
         自白外，另有鴿子五隻，及現場扣得十字弓一把、弓箭九支、網具二件可
         憑，並有證人即前往參與圍捕員警辛○○、甲○○於偵查及審理中證述查
         獲經過屬實。
   （二）被害人丁○○於警詢時指述：「我是於今日（即三十日）上午七時五分，
         在苗栗市○○路段，將鴿子放出操練，共有四十九隻鴿子放出，但賽鴿回
         鴿舍時卻只有四十七隻，其中有二隻未回來，直到警方通知我才發現有二
         隻賽鴿已被網住」（偵查卷第九頁背面）。被害人丙○○於警詢時指述：
         「我是於今日（即三十日）上午九時十分，我在通霄鎮外埔港邊，將鴿子
         放出操練的。共有三十一隻鴿子放出，但賽鴿回鴿舍時卻只有二十八隻，
         其中有三隻未回來，直到警方通知我才發現有三隻賽鴿已被網住」（偵查
         卷第十一頁）。參照證人即查獲本案之警察辛○○、甲○○於審理中均明
         確證述：依其偵辦刑案之經驗，竊鴿者常利用十字弓之弓箭綁上彩帶，再
         射弓箭嚇飛越該處之鴿子，使鴿子受到驚嚇後低飛進入鴿網之手法，竊取
         鴿子等情。另公訴人查詢臺灣高等法院臺中分院歷來相關案例，以上開手
         法竊鴿者，亦有九十二年度上易字第二一一九號、八十九年度上易字第一
         六九三號等案例可循，承辦本案之警察辛○○、甲○○上開證述經驗法則
         ，與實際事實相符，應可採信。可證被告確實持十字弓射出綁有彩帶之弓
         箭驚嚇鴿子，讓鴿子掛網而竊取之事實，被告於審理中自白持弓箭偷竊掛
         網鴿子足以採信。
   （三）被害人丁○○、丙○○指述，其二人放飛之賽鴿分別為四十九隻、三十一
         隻，放飛之時間點分別為七時五分、九時十分，與被告自承抵達查獲山區
         之時間為八時至九時三十分，具有密接性。又放飛賽鴿中，四十九隻僅二
         隻遭網獲、三十一隻僅三隻遭網獲，佐以查獲現場確實有扣得十字弓及綁
         有彩帶之弓箭九支等情，實足已推斷下列事實：丁○○、丙○○所有之鴿
         群，雖然會飛越前述鳥網之上空，或上空附近，但是其行經路線本身並不
         會穿越鳥網，否則，會掛網的鴿子將是放飛鴿子四十九隻、三十一隻中的
         大多數，而非少數二隻、三隻，應係有人以特定方法驚嚇鴿群，使鴿群中
         的二隻、三隻脫離隊伍，並進而掛網，此從現場有十字弓及綁有彩帶的弓
         箭可憑，可以知道應係被告使用現場扣到的十字弓及弓箭，亦和一般常見
         的竊鴿手法相符。又從被告前述出現在查獲現場時間及空間上的密接性，
         加上警方出現時，被告二人已取下四隻鴿子，被告己○○正在取下第五隻
         鴿子，可以得知被告以十字弓箭驚嚇鴿群，並使之掛網。因為掛網處，並
         非鴿子經常出現之路線，應係有人驚嚇鴿群，在空中飛翔之鴿子才會掛網
         ，如果另有他人驚嚇鴿子，則該驚嚇鴿子之人必然隨時取走掛網的鴿子，
         被告並無時間、機會偷走鴿子；另再斟酌被害人丙○○放飛賽鴿的時間是
         九時十分，在九時十分與九時三十分（被告所供述出現在查獲地點最晚的
         時間），如要有他人把鴿子嚇掛網後，馬上離開，被告又馬上出現更是微
         乎其微，亦與掛網竊鴿目的在於勒贖或是自己飼養不符。從此亦足以證明
         被告係使用十字弓及弓箭竊鴿之人。如果被查獲當時被告是以前述手法竊
         取鴿子，及斟酌被告承認第一天竊取了三隻鴿子，第二天竊取六隻鴿子，
         應足以認定被告竊取鴿子之行為模式，應係持其所有之十字弓驚嚇鴿子，
         讓鴿子掛網然後竊取之。
   （四）此外並有贓物認領保管單二紙、照片二幀在卷及扣案的十字弓（含弓箭）
         可證。且扣案的十字弓經送苗栗縣警察局鑑驗結果，確係槍砲彈藥刀械管
         制條例列管之刀械，有該局九十一年十月十四日苗警少字第○九一○○五
         一○一七號函暨所附的鑑驗工作紀錄表在卷可憑。綜上論述，本案事證明
         確，被告犯行可以認定，應予論罪科刑。
二、論罪科刑的理由：
    （一）十字弓為槍砲彈藥刀械管制條例列管之刀械，經配合弓箭，對人之生命、
          身體、安全，顯然客觀上具有危險性，應係刑法規定之兇器。
    （二）被告在公眾得出入之山區，共同持有十字弓、弓箭實施竊盜，核其所為，
          係犯刑法第三百二十一條第一項第三款帶兇器之加重竊盜罪及槍砲彈藥
          刀械管制條例第十五條第二款、第三款之結夥於公眾得出入之場所帶刀
          械罪（原起訴法條為刑法第三百三十七條、槍砲彈藥刀械管制條例第十四
          條第三項、刑法第三百二十條第一項、第三百二十一條第一項第三款，後
          經檢察官更正如上，故勿庸變更法條）。其未經許可持有刀械，嗣經結夥
          攜至公眾得出入之山區，其基礎之持有行為，為攜帶行為所吸收，不另為
          論罪（最高法院八十二年度台非字第七三號判決參照）。又其攜帶刀械為
          行為之繼續，故長時間攜帶刀械持有，不生連續犯問題（最高法院二十四
          年度上字第三四○一號判例參照）。被告二人就右開加重竊盜及結夥於公
          眾得出入之場所帶刀械犯行，彼此間有犯意之聯絡，行為之分擔，均為
          共同正犯。
    （三）被告三次之加重竊盜犯行，時間密接，方法相同，所犯為構成要件相同之
          罪名，顯係基於概括犯意而為，為連續犯，應依刑法第五十六條規定以一
          罪論，並加重其刑。其所犯上開二罪間具有方法結果之牽連關係，為牽連
          犯，應從一重依帶兇器竊盜罪處斷。
    （四）因此審酌被告犯罪之動機係在竊取空中飛翔之賽鴿，竊取鴿子合計十四隻
          ，尚無類似其他竊取賽鴿恐嚇取財之犯行，亦尚無出售得利之行為，且於
          本院審理時已能坦承犯行，知道悔改，願意向善，並賠償鴿主丁○○新台
          幣一萬元，檢察官具體求刑等一切情狀，量處如主文所示之刑度。末查，
          被告均未曾受有期徒刑以上刑之宣告，有台灣高等法院被告全國前案紀錄
          表及台灣苗栗地方法院檢察署刑案資料查註紀錄表在卷可按，其中被告溫
          李喜方於九十三年一月五日結婚，被告己○○育有一女七歲待其撫養，均
          有健全家庭，亦均有
          科刑教訓，當知誡慎，可以相信不會再有觸犯法律之虞慮，本院認被告二
          人所受刑之宣告以暫不執行為適當，均諭知緩刑五年，以啟自新。
    （五）扣案之十字弓一把（含弓箭九支），為槍砲彈藥刀械管制條例列管之刀械
          ，屬違禁物，應依刑法第三十八條第一項第一款規定沒收。至於查扣網具
          二副為他人所有，不宜宣告沒收。
三、原起訴意旨雖認被告二人拾獲上開十字弓、箭，並據為己有，係涉犯刑法第三百
    三十七條之侵佔遺失物罪。惟斟酌上開十字弓、箭到底係原持有者故意丟棄，或
    是違背其意願而脫離其持有，沒有證據足以證明，因此無從認定事實。又雖然拾
    獲槍彈刀械，在刑事偵查、審判中，屬於常見之抗辯，惟多為被告為隱匿槍彈刀
    械來源或其他共犯，所為之抗辯，因此上開十字弓、箭，到底係拾獲，或係透過
    其他管道取得，都令人起疑。然依罪疑惟輕之原則，似難認被告二人構成侵佔遺
    失物罪，此亦經公訴檢察官當庭更正起訴事實，附此敘明。
四、適用法律依據：
    (一)刑事訴訟法第二百九十九條第一項前段。
    (二)槍砲彈藥刀械管制條例第十五條第二款、第三款。
    (三)刑法第十一條、第二十八條、第五十六條、第三百二十一條第一項第三款、第
      五十五條、第七十四條第一款、第三十八條第一項第一款。
本案經檢察官黃智炫到庭執行職務。
中　　　華　　　民　　　國　　九十三　　年　　　六　　　月　　 十八 　　日
                                  臺灣苗栗地方法院刑事第三庭
                                      審判長法  官  劉興浪
                                            法  官  蔡志宏
                                            法  官  張珈禎
右正本證明與原本無異。
如不服本判決，應於判決送達後十日內向本院提出上訴狀（應抄附繕本）。告訴人或
被害人如對於本判決不服者，應具備理由請求檢察官上訴，其上訴期間之計算係以檢
察官收受判決正本之日期為準。
                                            書記官  盧俊良
中　　　華　　　民　　　國　　九十三　　年　　　六　　　月　　二十四　　日
附錄本案論罪法條
中華民國刑法第三百二十一條第一項第三款
犯竊盜罪而有左列情形之一者，處六月以上、五年以下有期徒刑：
三　攜帶兇器而犯之者。
槍砲彈藥刀械管制條例第十五條
未經許可攜帶刀械而有下列情形之一者，處二年以下有期徒刑：
一  於夜間犯之者。
二  於車站、埠頭、航空站、公共場所或公眾得出入之場所犯之者。
三  結夥犯之者。
